【裁判字號】    89,上易,493
【裁判日期】    890327
【裁判案由】    妨害名譽
【裁判全文】
臺灣高等法院臺南分院刑事判決              八十九年度上易字第四九三號  Ｃ
      上  訴  人
      即  被  告  乙  ○  ○
右上訴人因妨害名譽案件，不服臺灣台南地方法院八十八年度易字第二二二一號，中
華民國八十八年一月十九日第一審判決（起訴案號：臺灣台南地方法院檢察署八十八
年度營偵字第九○○號）提起上訴，本院判決如左：
      主      文
上訴駁回。
乙○○、甲○○均緩刑參年。
      事      實
一、乙○○、甲○○係姊妹，於民國八十八年四月二日晚上，二人在台南縣新營市○
    ○街十三之六號，與甲○○之夫郭俊宏就辦理離婚一事發生口角，適郭俊宏之妹
    郭玫纖於當晚二十時十八分許進入該處欲接其父郭江拋返家，乙○○、甲○○二
    人竟共同基於公然侮辱之故意，對郭玫纖辱罵，謂其脫褲子在人家的錢等語，
    並從屋內追罵郭玫纖至屋外，於不特定多數人得以共見共聞之狀態下，侮辱郭玫
    纖。
二、案經郭玫纖訴由台南縣警察局新營分局移送台灣台地方法院檢察署檢察官偵查起
    訴。
      理      由
一、訊據上訴人即被告乙○○、甲○○均矢口否認有上揭犯行，被告乙○○辯稱：伊
    於事發前均未曾見過郭玫纖，也未罵她云云，被告甲○○則辯稱：當天下午郭俊
    宏未依約至戶政事務所辦理離婚，而於當晚至前開地點找伊，伊係罵郭俊宏云云
    。
二、惟查：
（一）前揭事實，除據告訴人郭玫纖指述綦詳外，並經證人黃國雄於偵查及原審調查
      時證稱：「剛好看到他們在吵架，被告二人一直在罵郭玫纖說她『脫褲子在
      人家』，兩個人都有罵，罵到門外去，郭玫纖剛到，被他們這樣罵，就帶著她
      爸爸離開」、「我姑丈和郭玫纖一進去就被被告二人罵，後來郭玫纖就扶著我
      姑丈走到車子那邊，被告二人一直跟在後面罵到屋外．．（被告二人是否確實
      有站在屋外罵告訴人﹖）是，當時屋外有八、九個鄰居在場」等語屬實（參偵
      查卷第二十二頁背面、第二十三頁及原審八十八年十月二十日訊問筆錄），核
      與證人劉桂廷於偵查中證稱：「是甲○○罵郭玫纖說『脫褲子在人家的錢』
      ，是用台語罵的，乙○○在旁邊指的這個人，最主要是甲○○在罵，甲○○在
      罵的時候，乙○○就說是不是就是這個人，甲○○罵了好幾句，甲○○站起來
      一直罵，郭玫纖帶著她爸爸要出門」等語之情節相符（參偵查卷第二十二頁正
      、背面），是被告等確有前揭侮辱告訴人之行為，應堪認定。
（二）再者，復參諸被告二人於偵查中亦坦承案發當時，案外人郭俊宏係在屋外，則
      被告二人倘係意在辱罵郭俊宏，何不直接至屋外罵郭俊宏，反在屋內即開罵，
      是益見被告二人辯稱無侮辱告訴人之犯意云云，顯係事後圖卸刑責之詞，委不
      足採。又被告二人對告訴人所為前開不指摘具體事實之言詞，係可能貶損告訴
      人社會評價之輕蔑人行為，且又係在屋內特定多數人及屋外不特定多數人得以
      共見共聞之狀態下所為，渠二人之犯行洵堪認定。
三、核被告二人所為，均係犯刑法第三百零九條第一項之公然侮辱罪。渠二人就上開
    犯行間，有犯意之聯絡及行為之分擔，均為共同正犯。原審認被告二人之罪證明
    確，適用刑法第二十八條、第三百零九條第一項、第四十一條，罰金罰鍰提高標
    準條例第一條前段、第二條之規定，並審酌被告二人犯罪之動機、目的、手段、
    所生危害、及犯罪後態度尚非良好等一切情狀，分別量處拘役拾伍日，如易科罰
    金，均以參佰元折算一日，認事用法並無不當、量刑亦甚妥適，被告二人仍執前
    詞否認犯行，指摘原判決不當提起上訴，核無理由，應予駁回。又被告等素行良
    好，前此均未曾受有期徒刑以上刑之宣告，有本院被告全國前案紀錄表可稽，其
    因一時失慮，偶罹刑典，經此刑之宣告後，應知警惕，而無再犯之虞，本院因認
    暫不執行其刑為適當，併予以宣告緩刑參年，以勵自新。
據上論結，應依刑事訴訟法第三百六十八條、刑法第七十四條第一款判決如主文。
本案經檢察官王碧霞到庭執行職務。
中    華    民    國      八十九      年      三      月      二十七    日
                                  臺灣高等法院臺南分院刑事第四庭
                                      審判長法官  徐    財    福
                                            法官  蔡    崇    義
                                            法官  宋    明    蒼
右正本證明與原本無異。
不得上訴。
                                      法院書記官  余    素    美
中    華    民    國      八十九      年      三      月      二十八    日
附錄本案論罪科刑法條全文：
刑法第三百零九條第一項：
公然侮辱人者，處拘役或三百元以下罰金。


司法院資訊處製作；財團法人民間司法改革基金會備份。
